【裁判字號】    99,簡上,116
【裁判日期】    991110
【裁判案由】    給付服務費
【裁判全文】
臺灣臺南地方法院民事判決             99年度簡上字第116號
上  訴  人  專誠不動產仲介經紀有限公司
法定代理人  乙○○
訴訟代理人  丙○○
被上訴人    甲○○
訴訟代理人  查名邦律師
上列當事人間因給付服務費事件，上訴人對於中華民國99年3月5
日本院臺南簡易庭98年度南簡字第1075號第一審判決不服提起上
訴，本院於99年10月27日言詞辯論終結，判決如下：
    主  文
上訴駁回。
第二審訴訟費用新台幣仟壹佰伍拾元由上訴人負擔。
    事實及理由
一、本件上訴人起訴主張：
（一）被上訴人於民國98年2月13日與上訴人簽立「專任委託銷
      售契約書」，委託上訴人銷售被上訴人所有坐落於臺南縣
      仁德鄉○○段977-2、977-3及978地號之土地（下稱系爭
      土地），雙方約定委託期間自98年2月13日起至98年5月13
      日止，銷售總價為新臺幣（下同）2,212萬元，嗣後雙方
      又於98年6月20日、25日、30日簽立「委託銷售/出租契約
      內容變更同意書」，最後於98年6月30日所簽「委託銷售/
      出租契約內容變更同意書」乃約定：（1）委託期限至98
      年6月30日止、（2）委託價格調整為1,500萬元、（3）買
      方出價若高於1,510萬元整（含）以上，則由仲介公司代
      為收受訂金、（4）買方出價若高於1,500萬元，服務費20
      萬元整。詎其後上訴人於約定期限內，依雙方之約定將系
      爭土地賣出，且依「專任委託銷售契約書」壹、銷售條件
      第4條第3項：「甲方（即被上訴人）同意依買方購屋條件
      出售並簽署『附停止條件定金委託書』時，或……，買賣
      契約已有效成立」，本件買賣契約已成立，乃通知被上訴
      人辦理後續簽約事宜，並依「專任委託銷售契約書」貳、
      甲、乙雙方之權利義務：第4條第1項「乙方（即上訴人）
      之服務報酬請求權，於甲方（即被上訴人）簽認買方之…
      『內政部版要約書』…時發生」及98年6月30日簽署之「
      委託銷售/出租契約內容變更同意書」之約定，請求被上
      訴人依約給付服務費20萬元，被上訴人均置之不理。爰依
      契約之法律關係請求被上訴人給付服務費20萬元，並聲明
      求為判決：被上訴人應給付上訴人20萬元，及自支付命令
      送達翌日起至清償日止，按週年利率百分之5計算之利息
      ，並陳明願供擔保請准宣告假執行。
（二）上訴人於本院之陳述，除與原判決記載相同者，茲引用之
      外，補稱：
    1.被上訴人前委託上訴人銷售系爭土地，並於98年2月13日
      簽訂「專任委託銷售契約書」，雙方約定於該委託銷售契
      約書中約定委託銷售總價為2,212萬元，委託銷售期間自
      98 年2月13日至98年5月13日止，其後雙方屢次合意變更
      委託銷售價額並延長委託銷售期間，兩造並於98年6月30
      日簽訂「委託銷售／出租契約內容變更同意書」，同意修
      正原委託契約書內容，並約定：委託價格調整為1,500萬
      元、委託期問延長至98年6月30日止；且另行約定買方出
      價高於1,510萬元（含）以上，則由仲介公司代為收受訂
      金，服務費以成交價百分之一點五計算；買方出價高於
      1,500萬元整，服務費20萬元整等情，除為兩造所不爭執
      外，並有兩造所簽立專任委託銷售契約書、98年6月30日
      所簽訂之變更同意書附卷可稽。是依兩造於98年6月30日
      所簽訂之變更同意書內容所載，顯見被上訴人除同意於98
      年6月30日前，仍受兩造所簽訂之專任委託銷售契約書內
      容之約束，惟系爭土地委託出售價格應至少在1,500萬（
      含）以上。而倘出售價格超過1,510萬元，則除由上訴人
      代收定金外，被上訴人所應支付之服務費以成交價百分之
      一點五計算；惟如售價超過1,500萬元者，被上訴人所應
      支付服務費則為20萬元。
    2.又本件上訴人依約於98年6月30日前以1,500萬元之價格仲
      介訴外人林黃金紅、林清誥等人買受系爭土地，且上訴人
      之訴訟代理人丙○○亦於98年6月30日以電話簡訊告知上
      情並請被上訴人出面辦理後續之不動產買賣簽約事宜等情
      ，除為兩造所不爭執外，並有上訴人於98年7月3日所寄發
      之存證信函、訴外人林清誥所交付之定金支票二紙為憑。
      惟其後被上訴人屢經上訴人多方催促請求出面進行後續之
      不動產買賣簽約事宜，惟被上訴人均置之不理，而買受人
      亦因久候未能進行後續之簽約事宜，且被上訴人又始終拒
      絕出面處理，遂於98年7月中取回所交付資為定金之支票
      並解除買賣契約。
    3.又依兩造所簽訂之委託銷售契約書第四條之約定：「乙方
      （上訴人）服務報酬請求權，於甲方（被上訴人）簽認買
      方之『附停止條件定金委託書』或『內政部版要約書』，
      或買方簽認『購屋承諾書』時發生」。另第五條約定：「
      甲方有本條第二項各款情形之一者，視為乙方已完成仲介
      之義務（第一項）」「除第（1）款情形甲方應支付乙方
      按本契約第壹大項第二條委託銷售總價百分之二計算之違
      約金外，有其餘各款情形甲方應支付乙方委託銷售總價的
      百分之六（其中百分之四為服務報酬、百分之二為違約金
      ）。…（3）甲方同意出售並簽署『附停止條件定金委託
      書』後，或買方依第壹部分第四條第一項簽署『購屋承諾
      書』後，甲方拒絕與買方簽定買賣契約書；或簽定不動產
      買賣契約書後違約不賣；或因可歸責於甲方之事由致買方
      解除買賣契約者。…（第二項）」。是依兩造所簽訂之委
      託銷售契約書之約定，上訴人之服務報酬請求權固於被上
      訴人簽認買方之內政部版要約書時始發生，惟倘因可歸責
      於甲方之事由致買方解除買賣契約者，依委託銷售契約書
      第五條之約定，仍應視為乙方已完成仲介之義務，乙方仍
      得請求甲方給付。換言之，上訴人於被上訴人簽認買方之
      「附停止條件定金委託書」或「內政部版要約書」或買方
      簽認「購屋承諾書」時，固得依契約第四條對被上訴人有
      報酬請求權；惟縱未有第四條所約定之情事，然倘係可歸
      責於出賣人（被上訴人）之事由致買方解除買賣契約時，
      上訴人仍得依契約第五條第二項第3款之規定，請求出賣
      人給付。原審對兩造所簽訂委託銷售契約書第五條之上開
      規定恝置未論，卻遽以：被上訴人並未簽認買方之內政部
      版要約書，是上訴人之服務報酬請求權自尚未發生云云，
      而駁回上訴人之請求，顯屬誤解。
    4.另按因條件成就而受不利益之當事人，如以不正當行為阻
      其條件之成就者，視為條件已成就，民法第101條第1項定
      有明文。據此，本件依兩造委託銷售契約書及98年6月30
      日所簽訂之變更同意書內容所載，被上訴人倘於98年6月
      30日前依與被上訴人所約定之條件將系爭土地以1,500萬
      元以上之價格售出，上訴人即至少可向被上訴人請求20萬
      元之服務費，今上訴人依約於委託銷售期間內順利覓得買
      主並通知被上訴人出面進行後續之不動產買賣簽約事宜，
      遽因98年6月28日台南縣市升格為直轄市並合併後，被上
      訴人因預期土地價格將因此上漲，遂拒絕出面進行後續簽
      約之事宜等情，業據上訴人於歷次審理時陳明在案。而系
      爭土地買賣契約雖未能順利成交並出售，既係因被上訴人
      故意違約所致，則被上訴人此種以不正當消極行為阻止其
      停止條件之成就，揆諸上開民法第101條第l項之規定，應
      視為條件業已成就，從而，上訴人請求被上訴人依約給付
      20 萬元之服務報酬，乃屬於法有據。乃原審未見及此，
      任意曲解契約並駁回上訴人之請求，難謂於法無違。
（三）爰聲明：
    1.原判決廢棄。
    2.前項廢棄部分，被上訴人應給付上訴人新台幣20萬元，及
      自本件支付命令送達之翌日起至清償日止，按週年利率百
      分之五計算之利息。
    3.訴訟費用由被上訴人負擔。
二、被上訴人抗辯：
（一）被上訴人係出於錯誤而同意以1,500萬元之價格委託上訴
      人銷售系爭土地，業已依法撤銷該錯誤之意思表示：依據
      本件專任委託銷售契約書第3條第2項之規定所示：「乙方
      （即上訴人）負有據實提供近三個月之成交行情，供甲方
      訂定售價之參考；如有隱匿不實，應負賠償責任」，及第
      3條第8項規定：「乙方應於簽立本契約書後七日內將受託
      銷售之不動產資料登錄於中信房屋電腦網路系統，並且隨
      時依甲方之查詢，向甲方報告銷售狀況」，課予具銷售不
      動產專業知識之上訴人負有告知義務惟上訴人於受託銷售
      時，除了一再保證系爭土地絕對可以2,212萬元以上的價
      格出售，既未提供近三個月成交行情供被上訴人參考，復
      未就上訴人詢問事項坦承告知，而隱匿不語，此由上訴人
      於上開委任銷售期間屆滿時，既不知檢討自己之銷售方法
      是否得當，又未說明伊有認真銷售之事實，在完全沒有提
      供任何資料數據下，多次以銷售價格太高所以沒有人來買
      為由，而一再要求被上訴人展延委託銷售期間及降低委託
      銷售金額，因而乃展延銷售期間至98年6月26日，委託銷
      售之金額仍為2,212萬元，嗣又延期到98年6月30日，惟在
      第三次展期時，上訴人沒有提出確實之數據報告，復隱瞞
      已有買方出現之事實，竟向被上訴人誆稱系爭土地價格大
      約只有1,500萬元左右，要求被上訴人盡快降價出售，以
      免又再跌價，致使被上訴人因而陷於錯誤，乃同意將總銷
      售金額降為1,500萬元（上訴人負有提供附近土地近三個
      月之成交行情，以供為憑，但上訴人並未盡責告知，致使
      被上訴人在無任何資料下，又相信上訴人的專業，因而陷
      於錯誤），嗣委託銷售期間已過，雙方關係終止，詎事後
      上訴人竟以伊已將該土地出售他人，並要求被上訴人支付
      服務費20萬元，被上訴人實感氣憤，蓋上訴人係在何時開
      始與所謂買方接觸協商，吾人相信買方絕對不可能是在98
      年6月30日一出現就答應買下系爭土地，則何以當初被上
      訴人詢問有無買方時，上訴人竟刻意隱瞞有人來詢價之事
      實，甚且反過來哄騙被上訴人降低委託銷售金額，且降低
      金額竟又高達712萬元（2,122萬元減1,500萬元），新委
      託銷售金額竟不及原委託價額70％，足足降了三成多。易
      言之，被上訴人降低委託銷售金額為1,500萬元之意思表
      示，係出於錯誤所致，而此錯誤意思表示係因上訴人未盡
      告知之義務及刻意隱瞞事實所致，準此；被上訴人就其98
      年6月25日同意降低委託銷售金額為1,500萬元之意思表示
      ，依據民法第88條及第92條第1項規定，得在除斥期間內
      予以撤銷，而此撤銷之意思表示已於原審書狀繕本一併送
      達予上訴人，準此；上訴人所為本件之請求，即乏其據，
      自無理由。
（二）上訴人通知被上訴人到場簽約之條件未成就，被上訴人無
      到場之義務：按附停止條件之法律行為，於條件成就時，
      發生效力，民法第99條第1項定有明文，本件兩造間所簽
      立之專任委託銷售契約第三條價款支付方式及時間：關於
      上訴人所尋獲的買主除了必須同意2,212萬元以上之買賣
      價金之外，尚需符合同意於簽立土地買賣契約時，支付15
      ％的金額為簽約金之條件，亦即225萬元（以最新總價款
      1,500萬元乘以15％計算得之，倘以最初之銷售總價款
      2,212萬元計算，即為318萬8千元），否則縱使上訴人尋
      獲有意購買該土地之買方，並通知被上訴人到場，然因上
      開條件尚未成就，被上訴人仍無到場簽約之義務。準此；
      上訴人雖主張其已為被上訴人尋獲買主林黃金紅、林清誥
      二人，並要求被上訴人於一定時間到場簽立系爭土地買賣
      契約，被上訴人竟違約未到場簽約，依約仍有支付服務費
      之義務云云，但因上訴人與買方談妥之買賣條件，與兩造
      間委託銷售契約內容不符，上訴人顯其未依債之本旨履約
      ，被上訴人自無到場與買主簽立該土地買賣契約之義務，
      更無支付服務費之義務，原審所為駁回上訴人之訴之判決
      ，自屬允洽，上訴人猶斤斤指陳，顯無理由等語，資為抗
      辯。
（三）聲明：
    1.上訴駁回。
    2.第二審訴訟費用由上訴人負擔。
三、兩造不爭執事項：
（一）兩造於民國98年2月13日簽訂專任委託銷售契約書（以下
      簡稱系爭銷售契約，見原審卷第33-36頁），被上訴人委
      託上訴人銷售台南縣仁德鄉○○段第978、977之2、977之
      3地號土地。嗣於98年6月20日、98年6月25日、98年6月30
      日分別變更系爭銷售契約內容，兩造簽訂「委託銷售契約
      內容變更同意書」（見原審卷第37-39頁）。依照最後一
      次98年6月30日委託銷售契約內容變更同意書，被上訴人
      委託上訴人銷售系爭土地，銷售總價為新台幣1,500萬元
      ，買方出價若高於1,500萬元整，服務費以20萬元整。
（二）買方林黃金紅、林清誥於98年6月30日簽署系爭土地之不
      動產買賣契約書（見原審卷第41-48頁），同意以1,500萬
      元購買系爭土地，第一期簽約備證，買方林黃金紅、林清
      誥已交付上訴人150萬元 （面額均75萬元，受款人均記載
      為甲○○之支票兩張），惟賣方即被上訴人未到場簽約。
      上開150萬元支票二紙均已經由買方取回。
四、本件兩造所爭執者，在於：「被上訴人以其同意降低委託銷
    售金額之意思表示，係上訴人刻意隱瞞已尋獲買家之事實，
    致陷於錯誤所致，依民法第88條、第92條第1項之規定，撤
    銷意思表示是否有理由？」「上訴人依系爭系爭銷售契約書
    貳、第四條第一項、第五條第二項第(3)款規定，視為上訴人
    已完成仲介之義務，請求被上訴人給付服務費20萬元是否有
    理由？」本院分述得心證之理由如下：
（一）系爭98年6月30日契約內容變更合意書並無民法第88條規
      定得撤銷之情形：
    1.按「意思表示之內容有錯誤，或表意人若知其事情即不為
      意思表示者，表意人得將其意思表示撤銷之。但以其錯誤
      或不知事情，非由表意人自己之過失者為限。」「當事人
      之資格或物之性質，若交易上認為重要者，其錯誤，視為
      意思表示內容之錯誤。」民法第88條定有明文。又按「民
      法第88條之規定，係指意思表示之內容或表示行為有錯誤
      ，與為意思表示之動機有錯誤之情形有別。」（最高法院
      51年度台上字第3311號判例參照）故所謂「錯誤」係指表
      意人為意思表示時，因認識不正確或欠缺認識，以致內心
      之效果意思與外部之表示行為不一致之謂，而動機錯誤，
      乃表意人於其意思形成過程中，對於其決定為某特定內容
      意思表示具有重要性之事實認識不正確，其動機乃存於內
      部，非他人所得知，自不許表意人主張撤銷。故動機錯誤
      ，不視為錯誤。
    2.本件兩造於98年6月30日就系爭銷售契約，變更原契約內
      容，委託價格調整為1,500萬元，買方出價若高於1,500萬
      元整，服務費以20萬元整，此有該契約內容變更同意書在
      卷足憑（見原審卷第39頁）。按被上訴人同意將系爭土地
      委託上訴人出售之價格調降為1,500萬元，表現於外之立
      約行為，亦為1,500萬元，即構成意思表示內涵之效果意
      思，與其表示於外之表示內容，完全合，並無錯誤可言
      。至被上訴人稱其在無任何地價資料可參考、相信上訴人
      專業，及不知已有買家出現之事實，致做出錯誤之判斷，
      此係被上訴人訂立「委託銷售契約內容變更同意書」之原
      因，此一原因本存於被上訴人之內部，他人無從知悉，若
      率准以此認識不正確或欠缺認識為由撤銷意思表示，恐有
      害交易安全，屬於被上訴人訂立系爭同意書時之動機問題
      ，要與錯誤無關。是被上訴人抗辯伊依民法第88條錯誤規
      定，撤銷98年6月30日委託銷售契約內容變更合意書之意
      思表示云云，顯屬無據。
（二）系爭98年6月30日契約內容變更合意書並無民法第92條規
      定得撤銷之情形：
    1.按民事法上所謂詐欺云者，係謂欲相對人陷於錯誤，故意
      示以不實之事，令其因錯誤而為意思之表示。被詐欺而為
      意思表示者，依民法第92條第1項之規定，表意人固得撤
      銷其意思表示，惟主張被詐欺而為表示之當事人，應就此
      項事實負舉證之責任。最高法院著有18年上字第371號、
      44年台上字第75號判例可參。
    2.被上訴人主張上訴人刻意隱瞞已尋獲買家之事實，使其受
      詐欺而為意思表示，爰依民法第92條第1項之規定，撤銷
      意思表示云云，已為上訴人所否認，自應由被上訴人就該
      有利於己之事實負舉證之責。惟被上訴人並未提出任何證
      據證明被上訴人有以詐術欺騙上訴人致其陷於錯誤而簽立
      委託銷售契約內容變更同意書之情形，則其主張得依民法
      第92條第1項規定撤銷其意思表示，洵非有據。
（三）上訴人主張依系爭系爭銷售契約書第四條第一項規定，視
      為上訴人已完成仲介之義務，請求被上訴人給付服務費20
      萬元為無理由：
    1.依兩造系爭系爭銷售契約書貳、第四條第一項約定：「乙
      方（上訴人）之服務報酬請求權，於甲方（被上訴人）簽
      認買方之『附停止條件定金委託書』或『內政部版要約書
      』，或買方簽認『購屋承諾書』時發生。」此有系爭銷售
      契約書在卷可按（見原審卷第35頁）。
    2.按被上訴人並無簽認買方之『附停止條件定金委託書』或
      『內政部版要約書』，此為兩造所不爭執（見原審卷第
      102頁），應可認為真正，上訴人自不得以此主張其服務
      報酬請求權已發生。
    3.又查，上訴人於系爭委託銷售契約期間之末日（即98年6
      月30日）尋得買受人林黃金紅、林清誥，出具「不動產買
      賣契約書」，同意以1,500萬元之價格購買系爭土地，惟
      被上訴人拒不與買受人簽訂「不動產買賣契約書」等事實
      ，為被上訴人所不爭執，惟辯稱：買受人承諾之買賣條件
      與被上訴人之要約不符等語。經查：
      (1)被上訴人與上訴人間之專任委託銷售契約書，就價款支
        付方式及時間，已載明於契約書壹、銷售條件之第三條
        ：「第一期簽約備證，應支付總價款15％。第二期簽約
        備證翌日起算七個工作日內或土地增值稅單核下三日內
        ，應支付總價款15％。第三期尾款，付總價款70％，且
        甲方（被上訴人）同意買方得以金融機構所能核備之最
        高額度貸款作尾款，如買方貸款額度不足支付尾款時，
        不足部分應於完稅前以現金壹次補足。但塗銷原抵押設
        定所需金額高於買方應支付尾款時，差額部分應由甲方
        於完稅前以現金壹次補足。」（見原審卷第33-34頁）
        。兩造間就銷售條件僅有六條約定，扣除第一條不動產
        標示、第五條個人資料之處理及運用、第六條增值稅、
        契約、代書費及規定之負擔等較無爭議之規定外，實際
        之銷售條件僅有第二條總價、第三條價款支付方式及時
        間、第四條定金之收取及效力等條文，是有關第三條價
        款支付方式及時間，自為被上訴人認為重要、應作為要
        約本件買賣契約之必要之點，始特別明定於契約應可認
        定。雖上訴人辯稱，依照仲介慣例，簽約時要提出15％
        之價金是可以不須具備，也可以事後補齊云云。然被上
        訴人為系爭土地之出賣人，認為簽約備證金15％是買賣
        契約必要之點，非他人所能置喙，上訴人既非契約當事
        人，不過受委託為被上訴人尋找訂約機會，即應依被上
        訴人提出之條件尋找買家，不能引用所謂慣例推翻被上
        訴人訂出之買賣條件。
      (2)查被上訴人委託上訴人銷售系爭土地，銷售總價固然已
        調降至1,500萬元，然價款之支付方式及時間，第一期
        簽約備證，應支付總價款15％，已如前述。如以1,500
        萬元之買賣價金計算，簽約備證金為225萬元。然上訴
        人尋得之買受人林黃金紅、林清誥同意之簽約備證金僅
        150 萬元，此有上訴人提出之不動產買賣契約書一份、
        支票影本二紙在卷（見原審卷第40-48頁），顯然不符
        合被上訴人之要求。查「要約經拒絕者，失其拘束力。
        」、「將要約擴張、限制或為其他變更而承諾者，視為
        拒絕原要約而為新要約。」民法第155條、第160條第2
        項分別定有明文。買受人林黃金紅、林清誥既變更被上
        訴人必要之點而承諾，視為拒絕原要約而為新要約，被
        上訴人之要約失其拘束力，難認已符合前揭兩造系爭銷
        售契約書貳、第四條第一項約定：「買方簽認『購屋承
        諾書』」而得請求服務報酬之規定。上訴人依此請求被
        上訴人給付服務報酬亦無理由。
（四）上訴人主張系爭系爭銷售契約書第五條第二項第(3)款規定
      ，視為上訴人已完成仲介之義務，請求被上訴人給付服務
      費20萬元為無理由：
    1.依兩造系爭系爭銷售契約書貳、甲乙雙方之權利義務第五
      條第二項第(3)款約定：「甲方（被上訴人）有本條第二項
      各款情形之一者，視為乙方（上訴人）已完成仲介之義務
      ：…甲方（被上訴人）同意出售並簽署『附條件定金委託
      書』後，或買方依第壹部分第四條第一項簽署『購屋承諾
      書』後，甲方拒絕與買方簽訂買賣契約書；或簽定不動產
      買賣契約書後違約不賣；或因可歸責於甲方之事由致買方
      解除買賣契約者。」此有系爭銷售契約書在卷可按（見原
      審卷第35頁）。
    2.查被上訴人並無簽訂「附條件定金委託書」，而買方林黃
      金紅、林清誥雖簽寫不動產買賣契約書，但因變更被上訴
      人關於簽約金15％之必要之點，視為拒絕被上訴人之要約
      而為新要約，不符合簽署「購屋承諾書」之要件，已如前
      述，縱使被上訴人拒絕與買方簽定買賣契約書，亦不符合
      系爭第五條第二項第(3)款所稱之視為乙方已完成仲介之義
      務。再查，被上訴人跟本未與買方林黃金紅、林清誥簽訂
      買賣契約，自無可能有簽約後違約不賣，或因可歸責之事
      由致遭買方解除買賣契約之情事，是上訴人以此認被上訴
      人有視為已完成仲介義務而請求報酬，亦無可採。
（五）上訴人主張被上訴人以不正當行為阻其條件之成就，依民
      法第101條第1項規定，應視為上訴人已完成仲介之義務，
      被上訴人應給付服務費20萬元為無理由：
    1.上訴人主張依兩造委託銷售契約書及98年6月30日所簽訂
      之變更同意書內容所載，被上訴人倘於98年6 月30日前依
      與被上訴人所約定之條件將系爭土地以1,500 萬元以上之
      價格售出，上訴人即至少可向被上訴人請求20萬元之服務
      費，今上訴人依約於委託銷售期間內順利覓得買主並通知
      被上訴人出面進行後續之不動產買賣簽約事宜，被上訴人
      因預期土地價格將因此上漲，遂拒絕出面進行後續簽約之
      事宜，致未能順利成交並出售，此係因被上訴人故意違約
      ，以不正當消極行為阻止其停止條件之成就，依民法第
      101條第l項之規定，應視為條件業已成就云云，然為被上
      訴人所否認，辯稱其並無到場之義務云云。
    2.按因條件成就而受不利益之當事人，如以不正當行為，阻
      其條件之成就者，視為條件已成就，民法第一百零一條第
      一項定有明文。依當事人一方之意思而決定其成就與否之
      條件，倘依契約或通常情形，當事人應為一定之行為使其
      條件成就，乃為圖免因條件成就而受不利益，任意不為該
      行為，即係以不正當消極行為阻其條件之成就，依上開規
      定，應視為條件業已成就（最高法院86年度台上字第2280
      號判決意旨參照）。查上訴人於98年6月30日通知被上訴
      人前往簽署買賣契約時，買受人林黃金紅、林清誥雖同意
      土地買受之價格為1,500萬元，但變更原要約內容，簽約
      備證金僅150萬元，不及被上訴人要求的15％即225萬元，
      已視為新要約，原要約被拒絕而失其效力，被上訴人依契
      約並無到場簽約義務，故被上訴人未到場難認係以不正當
      消極行為阻其條件成就，上訴人此部分之主張亦無理由。
五、綜上所述，上訴人主張依兩造專任委託銷售契約書貳第四條
    第一項、第五條第二項第(3)款及民法第101條第1項規定，上
    訴人得向被上訴人請求服務報酬，均無可採，因此，上訴人
    請求被上訴人應給付20萬元，並自支付命令送達翌日即98年
    7 月29日起至清償日止，按年息百分之5計算之利息，難認
    為有理由，應予以駁回。原審駁回上訴人於原審之請求，經
    核並無違誤。上訴人提起本件上訴，仍執前詞指摘原判決不
    當，求予廢棄改判，為無理由，應駁回其上訴。
六、另按法院為終局判決時，應依職權為訴訟費用之裁判，民事
    訴訟法第87條第1項定有明文。查本件第二審訴訟費用即裁
    判費，上訴人應負擔3,150元，爰依法確定如主文第2項所示
    。
七、據上論結，本件上訴為無理由，依民事訴訟法第436條之1第
    3項、第449條第1項、第78條、第87條第1項，判決如主文。
中    華    民    國    99    年    11    月    10    日
                  民事第三庭    審判長法  官  杭起鶴
                                      法  官  伍逸康
                                      法  官  張麗娟
以上正本證明與原本無異
本件不得上訴。
中    華    民    國    99    年    11    月    10    日
                                      書記官  楊宗倫

司法院資訊處製作；財團法人民間司法改革基金會備份。
